臺灣高等法院刑事裁定
111年度聲字第913號
聲明異議人  
即  受刑人  呂學桂



上列聲明異議人因聲請定執行刑案件，不服本院110年度聲字第2
689號刑事裁定，聲明異議，本院裁定如下：
    主  文
聲明異議駁回。
    理  由
一、聲明異議意旨略以：
　㈠聲明異議人即受刑人呂學桂（下稱受刑人）所犯數罪，經鈞
    院裁定定應執行刑如下：①毒品危害防制條例等5罪，經鈞院
    以110年度聲字第2689號裁定應執行有期徒刑4年6月確定在
    案；②毒品危害防制條例等4罪，經鈞院以110年度聲字第357
    7號裁定應執行有期徒刑4年7月確定在案。受刑人以上所犯
    數罪，經鈞院二裁定定應執行刑確定在案後，應執行有期徒
    刑9年1月（即編號①之4年6月＋編號②之4年7月）。
　㈡受刑人所犯上開編號①等5罪，其中編號1之毒品危害防制條例
    案件，經臺灣臺北地方法院以108年度審簡字第1124號判決
    有期徒刑5月確定在案。受刑人於民國110年3月18日入監執
    行編號①之2至5案件前已繳納罰金完畢，故上開編號①之1案
    件應屬執行完畢案件，實無可議之處。
　㈢受刑人所犯上開編號①等5罪，其中編號2至5案件原應執行有
    期徒刑4年2月，然臺灣高等檢察署卻將受刑人已執行完畢案
    件（即上開編號①之1案件），與尚未執行完畢案件（即上開
    編號①之2至5案件）一併向鈞院聲請裁定，嗣經鈞院以110年
    度聲字第2689號裁定應執行有期徒刑4年6月確定在案。今此
    聲請裁定方式實有疑義之處，且影響受刑人權益甚鉅，因受
    刑人原刑期為8年9月，現變成9年1月。
　㈣受刑人上開編號①之1案件業已執畢，是以數罪併罰其法律效
    益不復存在，且數罪併罰乃受刑人服刑時最大保障權益，且
    與累進處遇分數得報假釋門檻息息相關，上開編號①之裁定
    明顯讓受刑人權益受損，依保障權益原則、最佳利益原則，
    上開編號①之裁定應將已執行完畢案件與未執行完畢案件拆
    開，始為受刑人最佳執行方式。
  ㈤綜上所述，受刑人原刑期為8年9月，然檢察官卻將已執行完
    畢案件聲請法院裁定定應執行刑，讓受刑人刑期變成9年1月
    ，此裁定結果明顯讓受刑人權益受損。為此，提起聲明異議
    ，請鈞院詳查本案，撤銷鈞院110年度聲字第2689號裁定，
    另為適法之裁定，以維受刑人權益云云。
二、按受刑人或其法定代理人或配偶以檢察官執行之指揮為不當
    者，得向諭知該裁判之法院聲明異議，刑事訴訟法第484 條
    定有明文。所謂諭知該裁判之法院，係指對被告之有罪判決
    ，於主文內宣示主刑、從刑之法院而言。所稱「檢察官執行
    之指揮不當」，係指檢察官有積極執行指揮之違法及其執行
    方法有不當等情形而言，即受刑人聲明異議之客體，應以檢
    察官執行之指揮為限。倘受刑人並非針對檢察官執行之指揮
    認有不當，其所為聲明異議於程序上已難謂適法，法院自應
    以裁定駁回其異議（最高法院102年度台抗字第404號裁定意
    旨參照）。準此，刑事訴訟法第484條之聲明異議之客體，
    其範疇應以檢察官執行之指揮為限，如對法院所為之判決或
    裁定不服者，則應循上訴或抗告之程序尋求救濟。若業經確
    定，則應另行依再審或非常上訴之程序加以救濟，非得以聲
    明異議方式為之。
三、經查：
　㈠受刑人因違反毒品危害防制條例等罪，由其出具「臺灣臺北
    地方檢察署依102年1月23日修正之刑法第50條調查受刑人是
    否聲請定應執行刑調查表」請求檢察官合併聲請定應執行刑
    ，經本院於民國110年7月8日以110年度聲字第2689號裁定定
    就如該附表編號1至5所示之罪定其應執行刑為有期徒刑4年6
    月，並確定在案，有本院上開刑事裁定書、本院被告前案紀
    錄表在卷可稽（見本院卷第11至15、52至53頁）。則受刑人
    上開案件業已確定，具有實質之確定力，非經非常上訴或其
    他適法程序予以撤銷或變更，不得再行爭執，檢察官依法據
    以執行，自難認檢察官執行之指揮為違法或其執行方法不當
    。
　㈡受刑人聲請意旨固主張本院110年度聲字第2689號確定裁定不
    應將已執行完畢之附表編號1所示之罪，與未執行完畢之附
    表編號2至5所示之罪合併定其應執行刑，因裁定結果讓刑期
    由8年9月變成9年1月，顯使受刑人權益受損云云，然按受刑
    人犯應併合處罰之數罪，經法院以判決或裁定定其數罪之應
    執行刑確定者，該數罪是否執行完畢，均係以所定之應執行
    刑全部執行完畢為斷，其在定應執行刑之前已先執行之有期
    徒刑之罪，因嗣後與他罪合併定應執行刑，而由檢察官換發
    執行指揮書執行應執行刑者，其前已執行之有期徒刑部分，
    僅應予扣除，不能認為已執行完畢，非謂即不符數罪併罰要
    件（最高法院93年度台非字第298號、101年度台非字第432
    號判決、102年度台抗字第417號裁定意旨參照）。而據前述
    ，受刑人所犯上開5罪既因符合數罪併罰要件，業經本院以1
    10年度聲字第2689號裁定應執行有期徒刑4年6月確定，由臺
    灣臺北地方檢察署執行檢察官核發執行指揮書執行，揆諸前
    揭說明，該確定裁定附表編號1所示之罪已執行部分並不能
    認為執行完畢，且受刑人前已執行之有期徒刑5月部分亦應
    予以扣除。稽此，前揭聲明異議意旨所指，尚有誤解，自非
    可採。
　㈢綜上，觀諸受刑人提出之「刑事聲明異議狀」之案號欄及其
    所載內容，可知其並非對檢察官就執行案件之指揮或執行方
    法有何異議而為指摘，而係對本院110年度聲字第2689號確
    定裁定表示不服，循聲明異議程序爭執，揆諸前揭說明，此
    顯與刑事訴訟法第484條規定受刑人或其法定代理人或配偶
    之聲明異議，應對「檢察官執行之指揮不當」所為之要件不
    符，是依受刑人前揭所指，既非聲明異議程序可得主張，本
    院自無從對之予以審酌。從而，受刑人循聲明異議程序救濟
    實難謂適法，應予駁回。
四、據上論斷，依刑事訴訟法第486條，裁定如主文。
中　　華　　民　　國　　111 　年　　3 　　月　　14　　日
                  刑事第二十五庭審判長法　官  邱滋杉
                                      法　官  陳彥年
                                      法　官  黃翰義
以上正本證明與原本無異。
如不服本裁定，應於收受送達後五日內向本院提出抗告狀。
                                      書記官  邱鈺婷
中　　華　　民　　國　　111 　年　　3 　　月　　17　　日